【裁判字號】    99,易,1036
【裁判日期】    990628
【裁判案由】    偽造文書等
【裁判全文】
臺灣板橋地方法院刑事判決              99年度易字第1036號
公  訴  人  臺灣板橋地方法院檢察署檢察官
被      告  乙○○
上列被告因偽造文書等案件，經檢察官提起公訴（99年度偵字第
5603號），本院裁定依簡式審判程序審理，並判決如下：
    主  文
乙○○意圖為自己不法之所有，而侵占遺失物，處罰金新臺幣伍
仟元，如易服勞役，以新臺幣壹仟元折算壹日。又意圖為自己不
法之所有，而侵占遺失物，處罰金新臺幣仟元，如易服勞役，
以新臺幣壹仟元折算壹日。又變造汽車駕駛執照，足以生損害於
他人，處有期徒刑貳月，如易科罰金，以新臺幣壹仟元折算壹日
；扣案變造之「甲○○」中華民國交通部製發汽車駕駛執照上所
黏貼之「乙○○」照片壹張沒收。以上罰金部分應執行罰金新臺
幣柒仟元，如易服勞役，以新臺幣壹仟元折算壹日。
    事  實
一、乙○○於民國97年12月間，在臺北縣五股鄉○○路○ 段193
    巷口，拾獲甲○○遺失之汽車駕駛執照1 張；另於98年12月
    中旬某日，在臺北縣五股鄉○○路○ 段315 號8 樓之住處，
    拾獲呂昭緯遺失之健保卡1 張，竟未分別交還甲○○、呂昭
    緯或交與警察機關處理，而分別基於意圖為自己不法所有之
    犯意，將上開汽車駕駛執照、健保卡等證件予以侵占入己。
    嗣乙○○因另犯他案欲逃避查緝，復於99年1 月間某日，在
    臺北縣五股鄉○○路○ 段315 號8 樓之住處，基於變造特種
    文書之犯意，將甲○○汽車駕駛執照上甲○○之相片換貼成
    自己之相片，以此方式變造該足資證明駕駛普通小型車能力
    之特種文書，足以生損害於甲○○及監理機關資料管理之正
    確性。嗣經警於99年2 月6 日凌晨1 時30分許，在上揭住處
    查獲乙○○，並扣得呂昭緯之健保卡及已遭變造之甲○○之
    汽車駕駛執照各1 張，始查悉上情。
二、案經甲○○訴由臺北縣政府警察局三重分局報告臺灣板橋地
    方法院檢察署檢察官偵查起訴。
    理  由
一、本件被告乙○○所犯均係死刑、無期徒刑、最輕本刑為三年
    以上有期徒刑以外之罪，其於準備程序中就被訴事實為有罪
    之陳述，經本院告知簡式審判程序之旨，並聽取公訴人、被
    告之意見後，經本院裁定進行簡式審判程序，合先敘明。
二、前揭事實，業據被告乙○○於本院準備程序及審理時均坦承
    不諱，經核被告於警詢及偵查中之供述大致相符【99年度偵
    字第5603號偵卷（下稱偵卷）第24至25、57至58頁】，又告
    訴人甲○○及被害人呂昭緯分別在警詢中證述之渠等上揭證
    件分別遺失等情節明確（分別見偵卷第62至63、59至61頁）
    。此外，復有呂昭緯之健保卡及已變造之甲○○之汽車駕駛
    執照各1 張扣案等情，亦有臺北縣政府警察局三重分局偵查
    隊搜索、扣押筆錄、扣押物品目錄表、上揭健保卡及汽車駕
    駛執照影本在卷可憑（見偵卷第8 至10、11、31頁），足認
    被告上開自白，核與事實均相符，堪以採信。本件事證明確
    ，被告犯行洵堪認定，應予依法論科。
三、核被告分別於上開時地，拾獲告訴人甲○○所遺失之汽車駕
    照及被害人呂昭緯所遺失之健保卡各1 張，並分別侵占入己
    之行為，均係犯刑法第337 條之侵占遺失物罪；又其變造甲
    ○○之汽車駕駛執照之行為，係犯刑法第212 條之變造特種
    文書罪。被告所犯上開3 罪，犯意個別，行為互殊，應分論
    併罰。爰審酌被告撿拾他人物品，而將之侵占入己，並以換
    貼照片方式變造甲○○之汽車駕駛執照，而危害呂昭緯、甲
    ○○2 人及各主管機關對於證件管理之正確性，惟念被告犯
    後業已坦承犯行，甚有悔意，態度尚佳等一切情狀，本院認
    公訴人當庭就變造特種文書罪部分求處有期徒刑6 月並非相
    當，因而分別量處被告如主文所示之刑，並就罰金部分分別
    諭知如易服勞役之折算標準，就有期徒刑部分，諭知如易科
    罰金之折算標準，且就罰金部分，定其應執行之刑，並諭知
    如易服勞役之折算標準，以資懲儆。
四、沒收：扣案變造之甲○○中華民國交通部製發駕駛執照上所
    黏貼之被告乙○○照片1 張，係被告所有，供其犯本件變造
    特種文書罪所用之物，應依刑法第38條第1 項第2 款之規定
    宣告沒收。
據上論斷，應依刑事訴訟法第299 條第1 項前段、第273 條之1
第1 項，刑法第337 條、第212 條、第42條第3 項、第41條第1
項、第51條第7 款、第38條第1 項第2 款，刑法施行法第1 條之
1 ，判決如主文。
本案經檢察官朱俊銘到庭執行職務。
中    華    民    國    99    年    6     月    28    日
                  刑事第十三庭    法  官  方鴻愷
以上正本證明與原本無異。
如不服本判決應於收受本判決後10日內向本院提出上訴書狀，其
未敘述上訴理由者，並得於提起上訴後10日內向本院補提理由書
狀（均須按他造當事人之人數附繕本）「切勿逕送上級法院」。
                                  書記官  江怡萱
中    華    民    國    99    年    6     月    30    日
附錄：
中華民國刑法第337 條
意圖為自己或第三人不法之所有，而侵占遺失物、漂流物或其他
離本人所持有之物者，處5 百元以下罰金。
中華民國刑法第212 條
偽造、變造護照、旅券、免許證、特許證及關於品行、能力服務
或其他相類之證書、介紹書，足以生損害於公眾或他人者，處1
年以下有期徒刑、拘役或3 百元以下罰金。

司法院資訊處製作；財團法人民間司法改革基金會備份。
